【裁判字號】    89,交易,169
【裁判日期】    900330
【裁判案由】    過失傷害
【裁判全文】
臺灣花蓮地方法院刑事判決                       八十九年度交易字第一六九號
    公  訴  人  臺灣花蓮地方法院檢察署檢察官
    被      告  乙○○
右列被告因過失傷害等案件，經檢察官提起公訴（八十九年度偵字第二二七九號），
本院判決如左︰
    主  文
乙○○服用酒類，不能安全駕駛動力交通工具而駕駛，處罰金貳萬伍仟元，如易服勞
役，以佰元折算壹日。又因過失傷害人，處有期徒刑貳月，如易科罰金，以參佰元
折算壹日。
    事  實
一、乙○○於民國八十九年四月十九日十七時四十五分許，於飲酒後已不能安全駕駛
    動力交通工具之際，駕駛車牌號碼ＨＱ─八七九九號賓士汽車，沿花蓮市○○路
    由南往北方向行駛，途經該路八號前，本應注意汽車行駛時，應注意車前狀況，
    並隨時採取必要之安全措施，而依當時天候晴、日間自然光線、路面濕潤、無缺
    陷、無障礙物，視距良好，並無不能注意之情形，竟疏未注意，貿然行駛，而撞
    及亦未注意左右方來車、穿越道路之幼童甲○○（八十一年十一月三日生），致
    甲○○受有右股骨頸骨折等傷害，乙○○於案發後即將受傷之甲○○送醫，但未
    依其與甲○○之母丙○○之約定送往慈濟醫院，而逕送往花蓮市○○路上之呂外
    科診所，且將甲○○送往呂外科診所後，就藉口要去停車而離開。嗣經丙○○與
    甲○○取得聯絡，丙○○始將甲○○送往行政院衛生署花蓮醫院（下稱花蓮醫院
    ）急救。乙○○則於十九時許才至花蓮醫院探視甲○○而為警查獲。迨至其於同
    日十九時五十二分許在花蓮縣警察局花蓮分局中正派出所作酒精測試時，其吐氣
    酒精濃度尚達每公升零點二三毫克，是其於二小時前顯不能安全駕駛。
二、案經丙○○訴請花蓮縣警察局花蓮分局報請台灣花蓮地方法院檢察署檢察官偵查
    起訴。
    理  由
一、前述被告乙○○因酒後駕車過失而肇事致被害人甲○○受傷之事實，業經被告於
    警訊、偵查及本院審理時坦白承認，並經被害人甲○○及其母丙○○指訴甚明，
    復有證人陳渙鏘於警訊、偵查中證述明確，暨有道路交通事故調查報告表、現場
    圖各一份、照片四張、診斷證明書、酒精濃度測試值表各一份附卷可稽。
二、按飲酒後其吐氣所含酒精成份超過每公升○．二五毫克以上者，不得駕車；汽車
    行駛時，駕駛人應注意車前狀況，並隨時採取必要之安全措施，道路交通安全規
    則第一百十四條第二款、第九十四條第三項分別定有明文。被告在事發後二個多
    小時所作之酒精濃度測試尚達吐氣酒精濃度每公升零點二三毫克，顯然在案發時
    已逾前述禁止駕車之標準至明。被告領有適當之駕照，駕車自應注意遵守前開規
    定，且依當時天候及道路狀況，並無不能注意之情事，卻疏未注意且酒後駕車、
    未注意車前狀況，以致肇事，使被害人受傷，被告顯有過失，且被害人之傷害結
    果與被告之過失行為間並有相當之因果關係（被害人甲○○穿越馬路未注意左右
    方來車，亦與有過失，附此敘明）。本件事證已明，被告犯行已可認定。
三、核被告所為，係犯刑法第一百八十五條之三服用酒類，不能安全駕駛動力交通工
    具而駕駛罪及同法第二百八十四條第一項前段之過失傷害罪。被告所犯二罪間一
    罪為過失犯，一罪為故意犯，行為互殊，應予分論併罰。再查(一)按行為後法律有
    變更者，適用裁判時之法律；但裁判前之法律有利於行為人者，適用最有利於行
    為人之法律，刑法第二條第一項定有明文。且如易服勞役、易科罰金等法令之變
    更，亦有刑法第二條第一項規定之適用（最高法院二十四年七月刑庭總會決議、
    最高法院二十九年度上字第五二五號判例參照）。(二)經查，刑法第四十一條業於
    九十年一月四日修正，同年一月十日經總統公布實施，該條第一項修正為：「犯
    最重本刑為五年以下有期徒刑之罪，而受六月以下有期徒刑或拘役之宣告，因身
    體、教育、職業、家庭之關係或因其他正當事由，執行顯有困難者，得以一元以
    上三元以下折算一日，易科罰金。但確因不執行所宣告之刑，難收矯正之效或難
    以維持法秩序者，不在此限。」較諸修正前刑法第四十一條規定：「犯最重本刑
    為三年以下有期徒刑以下之刑之罪，而受六月以下有期徒刑或拘役之宣告，因身
    體、教育、職業或家庭之關係，執行顯有困難者，得以一元以上三元以下折算一
    日，易科罰金」，就易科罰金部分，以新法對行為人較為有利，是依據前開說明
    ，本案自應適用修正後之刑法第四十一條第一項前段規定，對被告諭知易科罰金
    之折算標準。爰審酌被告並無前科紀錄（台灣高等法院被告全國前案紀錄表一份
    參照），因酒後駕車且疏未注意車前狀況致被害人受傷，過失之情節非輕，至今
    未與被害人達成和解賠償損失，暨其智識程度、犯罪後之態度、被害人就本件事
    故之發生與有過失等一切情狀，量處如主文所示之刑，並分別就罰金刑及拘役刑
    部分諭知易服勞役及易科罰金之折算標準。
據上論斷，應依刑事訴訟法第二百九十九條第一項前段，刑法第一百八十五條之三、
第二百八十四條第一項前段、第二條第一項前段、第四十一條第一項前段、第四十二
條第二項，罰金罰鍰提高標準條例第一條前段、第二條，判決如主文。
中        華        民        國    九十    年      三    月    三十    日
                                    臺灣花蓮地方法院刑事庭
                                        法  官  楊  碧  惠
右正本證明與原本無異。
如對本判決不服，應於送達後十日內，向本院提出上訴狀。（應抄附繕本）告訴人或
被害人如對於本判決不服者，應具備理由請求檢察官上訴，其上訴期間之計算係以檢
察官收受判決正本之日期為準。
                                        法院書記官
中        華        民        國    九十    年      四    月     六     日
附錄本判決論罪之法律條文：
刑法第一百八十五條之三：
服用毒品、麻醉藥品、酒類或其他相類之物，不能安全駕駛動力交通工具而駕駛者，
處一年以下有期徒刑、拘役或三萬元以下罰金。
刑法第二百八十四條第一項前段：
因過失傷害人者，處六月以下有期徒刑、拘役或五百元以下罰金。


司法院資訊處製作；財團法人民間司法改革基金會備份。
